【裁判字號】    97,消債抗,119
【裁判日期】    980717
【裁判案由】    更生事件
【裁判全文】
臺灣臺北地方法院民事裁定           97年度消債抗字第119號
抗  告  人  甲○○
代  理  人  陳添信律師
上列抗告人因消費者債務清理條例更生事件，對於中華民國97年
9月15日本院97年度消債更字第757號裁定提起抗告，本院裁定如
下：
    主  文
原裁定廢棄。
抗告人甲○○自民國九十八年七月二十二日下午四時起開始更生
程序。
命司法事務官進行本件更生程序。
    理  由
一、原審裁定以抗告人自民國95年間起，已與最大債權人銀行成
    立之協議方案繼續清償債務至97年5月間，且抗告人目前之
    資力狀況，與95年間成立協商之情況並無明顯變化，遂認抗
    告人提起更生聲請與消費者債務清理條例（下稱消債條例）
    第151條第5項規定不符，而駁回抗告人更生聲請。
二、本件抗告意旨略以：抗告人經營網路拍賣生意，原每月營業
    額可達新臺幣（下同）3萬元至4萬元，抗告人亦向國稅局申
    請稅籍編號，並繳納營業稅，然最近因全球景氣低落，抗告
    人每月網拍營業額大幅衰退至僅1萬餘元，每月營業利潤僅
    餘3千元至4千餘元，此屬情事變更致收入事後不如預期，且
    抗告人每月營業額遠低於依上開95年間協議應繳納之金額，
    抗告人實無力負擔，此確屬不可歸責於抗告人之事由致履行
    困難；至抗告人之報稅資料未有明顯變化，實因抗告人乃小
    額營業人，不可能鉅細靡遺申報稅款，然此並非抗告人收入
    無變化，原審裁定尚有違誤等語，爰聲明原裁定廢棄。
三、按債務人不能清償債務或有不能清償之虞者，得依本條例所
    定更生或清算程序，清理其債務；而法院開始更生程序之裁
    定，應載明其年、月、日、時，並即時發生效力。次按法院
    裁定開始更生或清算程序後，得命司法事務官進行更生或清
    算程序，必要時得選任律師、會計師或其他適當之自然人或
    法人一人為監督人或管理，消債條例第3條、第45條第1項、
    第16條第1項分別定有明文。次按債務人對於金融機構因消
    費借貸、自用住宅借款、信用卡或現金卡契約而負債務，在
    聲請更生或清算前，應提出債權人清冊，以書面向最大債權
    金融機構請求協商債務清償方案並表明共同協商之意旨。而
    債務人與金融機構協商成立者，不得聲請更生或清算。但因
    不可歸責於己之事由，致履行顯有重大困難者，不在此限。
    本條例施行前，債務人依金融主管機關協調成立之中華民國
    銀行公會會員辦理消費金融案件無擔保債務協商機制與金融
    機構成立之協商，準用前項之規定，消債條例第151條第1項
    、第5項、第6項分別定有明文。
四、經查：
（一）抗告人於95年7月4日，依金融主管機關協調成立之中華民
      國銀行公會會員辦理消費金融案件無擔保債務協商機制
      ，與最大債權銀行中國信託商業銀行股份有限公司（下稱
      中國信託銀行）成立協商，自95年8月起分60期，每月清
      償27,559元等情，有協議書及無擔保債務還款計劃附卷可
      憑（原審卷第7頁至第9頁）。惟抗告人95年1月至9月申報
      營業稅之營業額為355,868元，有財政部臺北市國稅局萬
      華稽徵所98年1月23日財北國稅萬華營業字第0980001362
      號函後附之抗告人經營之「三姐的店」95年1至9月營業額
      申報資料為證（本院卷第72頁、第73頁，95年10月以後三
      姐的店已註銷登記），平均每月營業額為39,541元（
      355,868÷9=39,540.8，小數點以下均四捨五入），但抗
      告人自97年6月份至98年3月份之交易金額分別僅7,755元
      、10,104元、3,997元、9,669元、5,339元、10,999元、
      8,439元、5,820元、4,744元、7,277元，有抗告人提出之
      97年6月至98年3月間之交易收款明細表及拍賣交易明細電
      子檔為證（本院卷第126頁至第134頁），低於上開95年間
      之平均月營業額，故抗告人主主張其於協商成立後，因收
      入減少而致履行原協議內容有困難等情，尚屬非虛。
（二）抗告人提起本件更生聲請後，其最大債權金融機構中國信
      託銀行雖同意抗告人申請兩階段還款方案，第一階段每月
      清償6,000至6,500元，待第6年再依抗告人經濟狀況換約
      ，或以減免利息方式以27萬元結清欠款（本院卷第148頁
      之陳報狀）；但抗告人表示其每月僅能清償5000元，遂未
      能達成協商。查依抗告人上開營業額，並參考財政部國稅
      局所公布之97年度同業利潤標準（本院卷第152頁），抗
      告人每月網路交易所得淨利率為營業額之12%，則抗告人
      每月所得利潤最高僅有1,320元（以前揭單月最高交易金
      額10,999計算，10,999×12%=1,319.8，小數點以下四捨
      五入），是抗告人之收入除顯不足支應其與中國信託銀行
      於95年間約定之協商還款金額27,559元之外，亦不足以支
      付中國信託銀行於本件程序進行中提出之每月6,000元至
      6,500元之還款金額。
（三）從而，抗告人履行上開95年協議及相對人於本件程序中提
      出之還款條件，顯有重大困難，且屬不可歸責聲請人，即
      與消債條例第151條第5項規定相符；又抗告人之生活必要
      支出均由其配偶負擔，業據抗告人陳述在卷（本院卷第
      123頁），則抗告人可提供上開營業所得供債權人分配，
      本件復無消債條例第6條第3項、第8條或第46條各款所定
      駁回更生聲請之事由存在，抗告人本件更生聲請，自屬可
      取。
五、綜上所述，抗告人本件更生聲請，自屬有據，應予准許。原
    審駁回抗告人更生聲請，即有未洽，抗告意旨指摘原裁定不
    當求予廢棄改判，即屬有理，爰由本院廢棄原裁定，另為適
    法之裁定，爰裁定如主文所示，並命司法事務官進行本件更
    生程序。
六、據上論結，本件抗告為有理由，依清債條例第11條第2項、
    第15條、第16條、第45條，民事訴訟法第492條，裁定如主
    文。
中    華    民    國    98    年    7     月    17    日
                民事第三庭    審判長法    官  丁蓓蓓
                                    法    官  周玉琦
                                    法    官  黃書苑
以上正本係照原本作成。
本裁定不得抗告。
中    華    民    國    98    年    7     月    17    日
                                    書 記 官  蔡月女


司法院資訊處製作；財團法人民間司法改革基金會備份。
